臺灣高等法院臺南分院刑事判決
上　訴　人　臺灣臺南地方法院檢察署檢察官
上　訴　人
即　被　告　甲 ○ ○
選任辯護人　蘇 正 信　律師
　　　　　　蔡 進 欽　律師
　　　　　　蔡 弘 琳　律師
上列上訴人因被告等擄人勒贖等案件，不服臺灣臺南地方法院九
十三年度重訴字第七號中華民國九十三年八月二日第一審判決（
起訴案號：臺灣臺南地方法院檢察署九十三年度偵字第一七三七
號、九十三年度偵字第一六九八號），提起上訴，判決後，經最
高法院發回更審，本院判決如下：
   主  文
原判決關於甲○○部分撤銷。
甲○○共同意圖勒贖而擄人，處有期徒刑玖年，褫奪公權捌年；
扣案如附表所示之物均沒收。
   事  實
一甲○○於八十九年九月十一日因違反電子遊戲場業管理條例，
  經臺灣高雄地方法院判處拘役五十日，於九十年二月二十七日
  易科罰金執行完畢，八十九年九月二十日因施用第二級毒品經
  臺灣臺南地方法院裁定送勒戒處所觀察勒戒，於八十九年十二
  月二十日出監，復於九十三年因竊盜案，經臺灣臺南地方法院
  判處拘役四十日，但尚未執行。
二甲○○則因施用毒品而需錢甚急，另其叔乙○○（業經判刑確
  定）則因經商失敗積欠大筆負債，並遭地下錢莊逼債，而丙○○亦因經商失敗，負債累累，均急於取得現款以解決目前經濟
  困難之窘境，又乙○○在曾文家商擔任工友，因同事郭炎隆介
  紹而認識丙○○（業經判刑確定）。甲○○則在庚○○所經營
  之新茂豐椅業有限公司（以下稱新茂豐公司）擔任裝貨司機職
  務，且與乙○○之居家，均在新茂豐公司隔壁不遠處，該二人
  對於平日庚○○均於其他員工上班前之十五分鐘，約上午七時
  四十五分許先到公司處理業務之作息情形均明白知悉。又因甲○○任該公司之司機，亦知悉庚○○擁有賓士轎車且經濟狀況
  頗佳，並將此情事告知乙○○。嗣丙○○因上述經商失敗，負
  債累累，於九十三年一月二十九日晚上七時許，前往國立曾文
  家商找乙○○聊天，討論有何生財方法。乙○○因曾與庚○○
  夙有仇隙，對於綁架庚○○之事本不便露面，適丙○○表示亦
  急需現款，乙○○見機不可失，遂向丙○○提議強擄庚○○勒
  索，三人間即由甲○○與乙○○，乙○○與丙○○間，共同基
  於擄人勒贖之犯意聯絡，而由乙○○主導全局，即由乙○○將
  庚○○之經濟狀況及庚○○上班時間、及庚○○上班時之辦公
  場所等資訊，於九十三年一月二十九日晚上提供予丙○○，且
  帶丙○○勘查庚○○的住家，平日進出工廠的時間和路線，及
  縣道一七三線鎮民代表蔡和靖服務處附近之一處廢棄工寮供藏
  匿人犯之處所，以方便丙○○出面擔任擄人工作之進行，再由
  乙○○與甲○○謀議擔任把風工作；並為使擄人勒贖之事不致
  外洩，甲○○與丙○○間並無連絡。嗣庚○○於九十三年一月
  三十日上午七時四十五分許，如往常赴臺南縣麻豆鎮○○○路
  五百三十二號之新茂豐公司上班，並開啟鐵門進入其辦公室，
  丙○○則駕駛之前於九十三年一月十九日下午左右所竊得之HK
  －八五三八號自小客車於不到三分鐘時間內即到達現場，為恐
  暴露面目，乃頭戴一運動帽、面覆白色口罩、雙手套戴手套，
  並攜帶一把不具殺傷力仿ＢＥＲＥＴＴＡ廠八四型半自動手槍
  製造之玩具手槍、不具殺傷力之子彈五發及手銬一付（以上槍
  彈、手銬、手套等物均為丙○○所有），跟隨進入庚○○之辦
  公室；約在同一時間，甲○○亦抵達公司，表面上裝作欲提早
  將貨物裝入貨櫃，實則東張西望擔任把風工作。丙○○進入庚○○之辦公室後，即取出預藏之玩具手槍抵住庚○○之脖子，
  並以手銬將庚○○雙手反銬在後，將庚○○押出辦公室，一出
  辦公室即碰到甲○○；甲○○承前開犯意，於親眼看見其僱主
  庚○○雙手被反銬在後，且被一戴運動帽、口罩覆面、雙手戴
  手套的丙○○押出辦公室，亦未與雇主庚○○打招呼或做任何
  阻攔、救援處置；另一方面丙○○因未預見會遇到其他人，當
  丙○○見到甲○○時，急於離開現場，並以台語告訴甲○○「
  唔通黑白骷睞」，亦即「不要胡來」之意；而庚○○見到甲○○，即向甲○○示意通知其妻陳家蓁及報案。丙○○押走庚○○將其置於汽車駕駛座旁，自己並隨即上車駛離。甲○○在丙○○押走庚○○後，並未有何慌張之反應，仍在事發現場打電
  話，講完電話後，便即返家。隨即又騎乘機車，於將近上午八
  時許，公司會計王莉柔騎車抵達公司門口車輛尚未停妥時，甲○○亦隨後後抵達公司門口，此時，甲○○方才告訴王莉柔打
  電話給陳家蓁告知庚○○被人押走；王莉柔聞言，即進入辦公
  室打電話給陳家蓁，告知庚○○被擄走之事。丙○○將庚○○
  押上前述汽車後即將車朝麻豆鎮磚子井方向開，並在磚子井堤
  防邊一家慈孝宮旁停下，將庚○○之手機取走，抽出手機中之
  0000000000門號卡換裝入自己之手機內，並重新換
  一副手銬，將庚○○之雙手往前銬住，再以膠帶矇住庚○○之
  雙眼，脅迫庚○○打電話籌錢，庚○○遂依其指示先以電話撥
  打○六─0000000號通知其公司之會計王莉柔以及家中
  電話○六─0000000號與其妻陳家蓁行動電話0000
  000000號，告知其被綁架，且叮囑不可報警，其後丙○○即將庚○○載往臺南縣縣道一七三線鎮民代表蔡和靖服務處
  附近之一處廢棄工寮旁，在此之前丙○○已與乙○○約定好由
  乙○○騎機車在該地等候，俾陳家蓁若同意付贖款時，由乙○○（因與陳家蓁認識不方便出面）在現場看守被矇住雙眼之庚○○，丙○○則騎乙○○之機車前往取拿贖款，然乙○○依約
  前往該址，因時間有所耽擱，未遇見丙○○，乙○○遂先騎機
  車回去等候消息。丙○○將人押到該廢棄工寮後，見乙○○未
  在現場，即打電話給對於擄人一事並不知情之郭炎隆，要求其
  向乙○○聯絡，並告知其已到達約定地點，乙○○接獲通知即
  再騎機車到該址並在旁等候丙○○與庚○○妻子陳家蓁議定勒
  贖之數額。丙○○在車內先要求庚○○支付新臺幣（下同）五
  百萬元之贖款，因庚○○表示銀行內戶頭沒有足夠之錢，丙○○遂自動依序將贖款降為三百萬元、一百萬元，因庚○○表明
  銀行存摺只剩要付之票款五十幾萬元，丙○○最後決定向庚○○之妻陳家蓁勒贖五十萬元，隨即在問明陳家蓁之手機號碼0
  000000000後，將汽車之後座椅背前翻放倒，將庚○○推到車後行李箱內，撥打行動電話向陳家蓁勒贖五十萬元，
  並要求在當天上午九時十五分前，要將錢領到公司且要求不得
  報警，同日九時十五分丙○○再打電話予陳家蓁問其錢準備妥
  否，陳家蓁答稱沒錢，丙○○即告以那就不用再談了等語，過
  不久丙○○又再次打電話予陳家蓁告以庚○○承認有五十餘萬
  銀行存款之事實，並再度要求陳家蓁支付五十萬元之贖款，因
  陳家蓁答以該款項係欲支付模具費之款項等語，丙○○即告以
  模具重要，庚○○之命不重要，如此則無須再談等語後，即發
  動汽車沿前述一七三線往南右轉往前班路行駛，乙○○則騎機
  車在後跟隨。迨車輛行經四六往前班途中，庚○○為求逃生
  ，乃在後車箱中自行將矇眼之膠帶撕開，並打開行李箱之鎖扣
  ，將之扳開後立即跳車逃逸並大聲呼救，適己○○在附近工作
  ，看到有人自車內跳出並呼救，遂持木棒趨前查看，丙○○見
  庚○○跳車，乃停車並下車查看，因見庚○○已逃離且有人救
  援，遂急忙開車離去；隨行騎機車在後之乙○○見狀亦即掉頭
  離去。庚○○逃離後，遂央請騎機車路過之騎士將其載往麻豆
  鎮○○路之永佳輪胎行，再請店內綽號「志仔」者，於十時二
  十分許載其赴臺南縣警察局麻豆分局報案。丙○○見庚○○逃
  離，乃將運動帽、口罩沿路丟棄，並於二月二日下午九時許與
  乙○○將作案用之車牌號碼ＨＫ─八五三八號自小客車丟棄在
  臺南縣佳里鎮子良廟後方。嗣經警透過丙○○曾將庚○○之手
  機取走，抽出手機中之門號卡換裝入手機序號為000000
  000000000號之手機內，而檢視庚○○電話之通聯紀
  錄，循線查出該序號手機為丙○○所有，並於九十三年二月五
  日下午十時三十分許，在乙○○位於臺南縣麻豆鎮○○○路五
  百四十六號之住處，拘提丙○○到案，並在其身上搜扣行動電
  話一支。再由丙○○率同警方赴臺南縣麻豆鎮海埔五十一號之
  舊民宅取獲不具殺傷力之玩具手槍一把、子彈五發、手銬二付
  （含手銬鑰匙一支）、膠帶一捲、麻質手套一雙、西瓜刀一把
  。嗣後，臺灣臺南地方法院檢察署檢察官於同年二月六日偵查
  中諭知倘丙○○供述出共犯，則同意丙○○部分適用證人保護
  法第十四條之規定，丙○○乃供出乙○○並循線查獲甲○○。
三、案經庚○○訴由臺南縣警察局麻豆分局報請臺灣臺南地方法
    院檢察署檢察官偵查起訴。
   理  由
甲、證據能力部分：
一、按被告以外之人於審判外之陳述，雖不符前四條之規定，而
    經當事人同意於審判程序作為證據，法院審酌該言詞陳述或
    書面陳述作成時之情況，認為適當者，亦得為證據。當事人
    、代理人或辯護人於法院調查證據時，知有第一百五十九條
    第一項不得為證據之情形，而未於言詞辯論終結前聲明異議
    ，視為有前項之同意刑事訴訟法第一百五十九條之五定有明
    文。
二、查本件被告犯罪事實之證據方法，詳如起訴書、原審及前審
    判決書所引之證據，詳如：（一）證人丁○○之證述（二）
    汽車行車執照影本（三）ＨＫ─八五三八號自小客車扣押書
    、贓物領據（四）同案被告丙○○之供述（五）同案被告乙○○之供述（六）被害人庚○○指訴（七）證人陳家蓁、己○○之證述（八）扣案之玩具手槍一把、子彈五發、手銬二
    付（含手銬鑰匙一支）、膠帶一捲、麻質手　套一雙、西瓜
    刀一把、行動電話一支（九）證人郭炎隆之供述（十）證人
    王莉柔之供述（十一）新茂豐公司裝設之攝影機翻拍照片四
    十九張及ＶＣＤ三張（十二）刑事照片數張（十三）通聯記
    錄（十四）法務部調查局測謊報告書（十五）原審勘驗筆錄
    （十六）內政部警政署刑事警察局93年3月6日刑鑑字第0930
    033791號槍彈鑑定書（十七）法務部調查局93年3月19 日調
    科南字第09300102270號測謊報告書（十八）證人周潤德之
    法務部調查局測謊技術課程結業證書（十九）測謊同意書、
    身心狀況調查表、93年3月12日之測謊問卷以及測謊儀器運
    作與施測環境評估之測謊程序說明各一件等，被告及辯護人
    均同意列入證據方法（見本院上更一卷七０、七一頁、一六
    三至一六五頁），是本院審酌該言詞陳述或書面陳述作成時
    之情況，認為適當，自得採為證據能力，先行明。
乙、實體部分：
壹、被告甲○○犯擄人勒贖罪部分：
一、訊據被告甲○○堅詞否認有何擄人勒贖之犯行，於原審及本
    院辯稱：不是我做的；前一天下午我有跟老闆借一千元，我
    還跟他說隔天我會早一點到；我是因為前一天的貨沒有裝完
    ，所以會計小姐叫我隔天早上早一點到公司裝貨，我進去時
    直接到我工作的地方，不久，就看到老闆與另一個人從老闆
    的辦公室出來，那一個人叫我「唔通黑白骷睞」，老闆有對
    我使臉色，要我告訴老闆娘，後來我看到老闆跟著那個人一
    起走，我覺的怪怪的，剛好我的手機響，有人邀我一起購買
    毒品，因為我不知道老闆娘家的電話，然後我就走回去騎機
    車要到老闆娘家通知，我一出來就遇到會計，我就告訴會計
    ，老闆被人押走了，但是因她載著安全帽，所以沒有聽清楚
    ，然後我就跟著會計到公司，再次告訴會計小姐老闆被押的
    情形，並請會計通知老闆娘，會計與老闆娘通電話之後，又
    將電話拿給我，我就將當時老闆與另一個人出來的情形，及
    那個人對我說「唔通黑白骷睞」，老闆要我打電話通知之情
    形告知老闆娘，之後我就回去工作，隔了四、五分鐘，老闆
    娘打電話給我，並對我說：「我知道何人做的，要將人放回
    來，我就當作沒有這回事」，我當時對她說，跟你們有過節
    的只有我叔叔而已，或是說我不知道是誰做的，我就將電話
    掛斷，回去做我的工作，後來我與朋友出去買毒品，其中一
    個人在公司對面學校注射，警察剛好在那裡，就將他抓起來
    ，我剛好也在那邊，警察與包商出現，包商說我是公司的司
    機，並說老闆被擄之事對方要求五十萬元，警察針對這事請
    我回去做筆錄，我向警察說，我的工作沒做完，必須打電話
    回公司報告，警察就拿他手機給我打，我在電話對會計王莉
    柔說為何公司附近都是警察，我怎麼也有事，對方要求五十
    萬元有沒有給他，在警局做完筆錄回公司，老闆已經回來了
    ，我是等到我叔叔被抓之後，我才確定知道是我叔叔做的，
    又因我吸食毒品，我在聊天時有提到我這次被抓不知道要關
    多久，我之前有說過我會向歹徒轉達勿傷害老闆安撫歹徒之
    語，是在老闆娘懷疑我做的，我就跟她說可能是我叔叔做的
    ，我才會這麼講，且上開是在我與老闆娘通第三通、第四通
    電話時講的，當時老闆尚未脫險回來，事後我也沒有向我叔
    叔說，至於測謊我不知道依據為何；我沒有參與的部分我不
    會承認，本案我根本沒有涉案，所以沒有犯後態度不良的問
    題；我絕無參與擄人勒贖云云。
二、甲○○之辯護人於本院前審及本院此次審理時則分別答辯如
    下：本件起訴書認定被告甲○○的事實都以推定、擬制的方
    式。從勘驗錄影帶可看出，被告甲○○走進去之後到了辦公
    室附近探望一下才離開，被告甲○○聽到裡面有聲音，以為
    裡面有客戶，之後他看到老闆出來之後，他就跟著出來，之
    後老闆向他示意，所以他有打電話給老闆的太太。被告甲○○一開始不知道被害人被綁，是當被害人被丙○○押出來時
    ，他才知道。檢察官認為甲○○是「中間人」，但應參酌其
    他客觀事實才能認定，而陳家蓁上次作證時，她就提到她直
    覺就認為甲○○參與此案，而甲○○被懷疑時，他直接就聯
    想到，因為他叔叔乙○○和被害人有土地糾紛，所以他直覺
    就告訴陳家蓁說不是他，可能是他叔叔，這應該是合乎社會
    的經驗，但不能因此就認定甲○○就是「中間人」。本件綁
    架案同案被告丙○○稱不認識甲○○，而乙○○也稱甲○○
    沒有參與本案，兩位同案被告以證人所作的陳述應可採信，
    甲○○在本案中並無犯意聯絡及行為分擔。另據王莉柔證稱
    可知在一月三十日上午七點五十八分以前，被告甲○○就已
    經將被害人被綁走的事實告訴王莉柔。案發後，警方有查詢
    被告甲○○的通聯紀錄，但都沒有任何和本案有關的通聯紀
    錄。而一月二十九日晚上也沒有任何人去找過甲○○。被害
    人家屬不能以推測擬制的方式來認定被告甲○○犯罪。測謊
    的結果是否能作為認定被告甲○○犯罪的依據，辯護人存疑
    。而被測謊人的心理成熟度，當時的心理狀態，及提問的問
    題是否夠客觀，都是影響測謊的結果，沒有通過測謊並不能
    證明被告犯罪，要以其他客觀事項來做佐證。不能以測謊通
    過就不提起公訴，測謊沒有通過就提起公訴，這樣對人權沒
    有保障，測謊只能作為參考，不能作為被告論罪的證據。綜
    上所述，請求為被告無罪諭知云云。
貳、本院經查：
一、被告甲○○與同案被告丙○○、乙○○擄人勒贖之動機：
（一）同案被告丙○○自承因經商失敗，積欠大筆欠款，包含農
      會四百五十萬元與民間借款一百七十五萬元，因已無力清
      償，乃離開家庭四處躲債等語（見偵查尾卷第四頁至第五
      頁、原審卷第一三二頁）。
（二）同案被告乙○○亦自承因經商失敗，公司包含伊在內，共
      積欠二千多萬元，用以貸款之土地已進行第三次拍賣，而
      擔任曾文家商工友之薪水，每月均被強制執行一萬多元等
      語（見偵查尾卷第四十五頁）；另被告甲○○亦供稱：同
      案被告乙○○與被害人庚○○有過節且乙○○積欠地下錢
      莊五十萬元，地下錢莊除追討甚緊外，甚且準備押人，對
      其心理產生極大之壓力等語（見九十三年度偵字第一七三
      七號卷第三十九頁）。又同案被告丙○○亦供稱，於九十
      年一月二十九日同案被告乙○○在曾文家商值班時，我前
      往該處找乙○○，乙○○因被地下錢莊逼債，經濟困難而
      提議擄人勒贖，且因為被害人庚○○廠房所在之土地係向
      乙○○承租的，且乙○○很討厭被害人庚○○等語（見九
      十三年度他字第一五七號卷一○四頁、第一六九八號偵卷
      第十頁、第十三頁）。
（三）被告甲○○沾染吸食毒品之惡習多年，並未完全戒除，只
      要湊足錢即購買毒品吸食，惟手頭甚為拮据，甚至為了一
      千元，仍須向被害人庚○○借用等情，業據被告甲○○於
      警訊時供述：我有毒品前科，曾於八十九年十一月五日勒
      戒至同年十二月五日，最後一次是於九十三年一月廿九日
      下午三時許在家中施打，一月三十日那天早上，我與李冠
      宏、李慶良三人一起出錢向馮秋義買毒品等語；於偵查中
      亦有供述；事發前一天下班時他（指老闆庚○○）拿一千
      元給我等語（以上見偵尾卷第八八、八九、九三、九四頁
      、第一六九八號偵卷第二二頁），且據被害人庚○○於警
      訊時供證：被告甲○○有吸毒習慣等語（見偵尾卷第五八
      頁）；被害人庚○○之妻陳家蓁於警訊時供證：最近甲○○經濟狀況不佳，時常向我借錢（見偵尾卷第七四頁）；
      證人即公司會計王莉柔於本院前審時證稱：被告甲○○很
      會花錢，他常常向老闆娘謝太太借錢等語（見本院前審卷
      第一八四頁）。
（四）依上開所述，被告甲○○與同案被告丙○○、乙○○三人
      ，均同樣面臨經濟壓力，急需現金解除經濟壓力，至堪認
      定。
二、同案被告丙○○、乙○○與被告甲○○瞭解被害人庚○○上
    班之時間，及經濟之狀況：
（一）同案被告丙○○於警訊中供證：我於九十三年一月廿九日
      約十九時，因乙○○在曾文家商值班，所以我便到學校找
      他，並商量策劃本案，他對我說新茂豐公司老闆庚○○向
      乙○○租地開公司，幾年來賺了好幾千萬元，且以賓士轎
      車代步，很有錢，但為人失敗，沒有度量，提議綁架他，
      並提供他作息給我，我同意後，馬上一同前往勘查地形，
      並約定一月三十日行動等語（見偵尾卷第十八頁）；於偵
      查中供證：我認識乙○○至少一年，他對我說他家隔壁的
      庚○○很有錢，一月二十九日晚上，乙○○在學校門口當
      守衛，我去找他聊天，二人都缺錢而互吐苦水，乙○○說
      他有對象，但是他在當工友不能爆光，他知道庚○○賺了
      好幾千萬元，商量完後，乙○○就帶我去勘查庚○○的住
      家，指示我他平日進出工廠的時間和路線，大約上晚上十
      時半，他又回去學校當班等語（見第一六九八號偵卷第十
      、十三、一０九頁）；於原審時供證：他（乙○○）提供
      庚○○住那裡，走那條路上下班及他的經濟狀況等語（見
      原審一卷第一三一頁）；於本院前審時亦供證：一月二十
      九日晚上乙○○跟我說庚○○很有錢，提供訊息並帶我去
      勘查庚○○的公司及住家查看路線，說明庚○○何時會到
      公司上班，談完並勘查地形，然後又去看乙○○提供藏匿
      地點等語（見本院前審卷第二０四頁）。
（二）被害人庚○○於偵查中供證：乙○○的太太在我公司工作
      五年，八十八年或八十九年就沒做了，她不知道我公司的
      財務狀況及我上下班時間，但乙○○知道我上下班時間，
      但財務狀況他應該不知道等語（見第一六九八號偵卷第六
      六頁），被害人庚○○及其妻陳家蓁於原審時供證：我們
      公司的營收沒有對外講，我們不可能跟甲○○提到公司的
      營運狀況及利潤盈餘等語（見原審一卷第一四六、一五一
      頁）。
（三）被告甲○○於偵查中供述：庚○○是我老闆，乙○○是我
      叔叔，我與叔叔住址一樣，但是離有一百公尺等語（見第
      一六九八號偵卷第廿一頁），同案被告乙○○於本院前審
      亦供證：我住在台南縣麻豆鎮○○○路五四六號，在公司
      隔壁，被告甲○○在同號，我住的比較近公司等語（見本
      院前審卷第二一三頁）。
（四）依上情綜合觀之，被告甲○○為公司之司機，且住在公司
      隔壁，同案被告乙○○與被害人庚○○亦相互認識，亦住
      在公司隔壁，再參之被害人庚○○於偵查中供證：乙○○
      知道我上下班時間等語以觀，是被告甲○○、同案被告乙○○對於被害人庚○○上下班之情形，依常情判斷，應屬
      知悉，應無疑義。至於新茂豐公司之營運及利潤盈餘部分
      ，被害人庚○○及其妻陳家蓁二人雖均稱並未對外透露，
      但同案被告丙○○卻一再供證：同案被告乙○○對其提及
      新茂豐公司老闆庚○○向乙○○租地開公司，幾年來賺了
      好幾千萬元，且以賓士轎車代步等語，再參以被害人庚○○上開供證：乙○○應該不知道公司之財務狀況等語以觀
      ，則依常理判斷，同案被告乙○○知悉新茂豐公司賺好幾
      千萬元等情，應係由在新茂豐公司任司機之被告甲○○從
      公司平常之營運狀況得知後，告知同案被告乙○○，再由
      同案被告乙○○告知同案被告丙○○，至為明顯。
（五）準此以觀，上開被告甲○○與同案被告乙○○、丙○○三
      人因均同樣面臨經濟壓力，急需現金紓解經濟壓力。渠等
      由上開各節因而知悉被害人庚○○擁有賓士汽車，公司經
      營收入頗為豐厚，遂萌擄人勒贖之念頭，尚非子虛。
三、有關同案被告丙○○，及同案被告乙○○擄人勒贖之犯行部
    分：
（一）同案被告丙○○坦承：與被害人庚○○並不認識，於九十
      三年一月二十九日晚上七時許，至曾文家商找同案被告乙○○，同案被告乙○○提議被害人庚○○很有錢，而與同
      案被告乙○○策劃本案，並用竊得之車牌號碼ＨＫ－八五
      三八號自小客車，載被害人至縣道一七三線鎮民代表蔡和
      靖服務處附近之一處廢棄工寮，該工寮係同案被告乙○○
      所告知；並以附表所示扣案物品作為犯罪工具，於擄人後
      ，以電話向被害人之妻陳家蓁勒贖五十萬元，惟陳家蓁因
      該五十萬元為其預備做生意用不願拿出該金額。另與同案
      被告乙○○約在上述工寮，由同案被告乙○○騎機車前來
      ，以供同案被告丙○○騎乘同案被告乙○○之機車前往拿
      取贖款，後因取贖不順，乃以所竊汽車將被害人載離工寮
      ，同案被告乙○○則騎機車跟隨在後。另作案時使用之車
      牌號碼ＨＫ─八五三八號自小客車，係於九十三年一月十
      九日左右下午，在臺南縣麻豆工業區附近發現，觀察二、
      三日後，即竊取該車輛留供己用，於本案擄人時作為犯罪
      工具。於擄人時，不知道會遇到被告甲○○，然詢問同案
      被告乙○○後，乙○○向其表示：「沒有關係，那是我的
      姪兒」等事實，以上事實同案被告丙○○均已自承在卷（
      見偵查尾卷第十九頁至第二十六頁、第一六九八號偵卷第
      十頁、第一七三七號偵卷第八十九頁至第九十頁）。再經
      原審當庭勘驗被害人庚○○於新茂豐公司遭綁架案影片圖
      片ＶＣＤ，同案被告丙○○對於鏡頭中戴口罩押走被害人
      庚○○之人亦坦承即為其本人（見原審一卷一○二頁），
      同案被告丙○○涉有本件擄人勒贖犯行堪予認定。
（二）另同案被告丙○○所持之玩具手槍與子彈五發，據內政部
      警政署刑事警察局九十三年三月六日刑鑑字第○九三○○
      三三七九一號槍彈鑑定書鑑驗結果：送鑑玩具手槍一枝（
      槍枝管制編號0000000000）認係仿ＢＥＲＥＴ
      ＴＡ廠八四型半自動手槍製造之玩具槍，經檢視槍管內具
      阻鐵，無法供發射彈丸使用，認不具殺傷力；送鑑子彈五
      顆，認均係玩具金屬彈殼（見第一六九八號偵查卷第九十
      一頁至第九十三頁）。
（三）同案被告丙○○明確證稱：於九十三年一月二十九日晚上
      七時許，至曾文家商找同案被告乙○○，同案被告乙○○
      提議被害人庚○○很有錢而與被告乙○○策劃本案，並用
      竊得之ＨＫ─八五三八號自小客車載被害人庚○○至臺南
      縣縣道一七三線道路鎮民代表蔡和靖服務處附近之某一處
      廢棄工寮，該址係同案被告乙○○所告知，且同案被告乙○○有田地在附近，對於該處環境十分熟悉。同案被告乙○○在我擄走被害人庚○○後，曾約在上述廢棄工寮等候
      同案被告乙○○騎機車前來會合，目的係為由我騎乘乙○○機車前往取贖款，後因我一直無法與被害人家屬陳家蓁
      達成交付贖金之共識，並以為陳家蓁向警方報案，致取贖
      不順，遂再以上開所竊得之汽車將庚○○載離工寮，同案
      被告乙○○則騎機車跟隨在後，直至庚○○自行逃脫，同
      案被告乙○○即自行騎車離去（見偵查尾卷第十九頁至第
      二十六頁、原審卷一第一二九頁、一三０頁）。
（四）同案被告乙○○曾供稱：有提供「庚○○很有錢」之訊息
      予同案被告丙○○；我是有騎摩托車到約定的地點，但是
      沒看到人我就回家了，並承認有騎機車二次至與同案被告
      丙○○約定之廢棄工寮處，並於第二次騎機車至上址時，
      因同案被告丙○○說本案已經被警方知悉，而騎車跟隨在
      同案被告丙○○所駕駛前開車輛後面，離開該址，並於被
      害人中途脫逃時掉頭離去云云（見他字第一五七號偵查卷
      第一○七頁、第一六九八號偵卷第十三頁至第十四頁），
      同案被告乙○○上述所供參與擄人勒贖犯行之事實，亦與
      同案被告丙○○於偵查中所供：第一次乙○○有去，我還
      沒到，他就先回去了；但是第二次我去的時候，‧‧‧乙○○就騎機車過來並在旁邊等情相符（見他字第一五七號
      偵查卷第一○八頁），堪予採信。因此同案被告乙○○確
      實曾至該廢棄工寮與同案被告丙○○會合，準備將機車交
      予同案被告丙○○前往領取贖款。
（五）同案被告丙○○供稱：伊以0000000000號行動
      電話，撥給案外人郭炎隆的手機0000000000及
      工作處電話0000000，均是連絡乙○○（見偵查尾
      卷第二十二頁），而證人郭炎隆亦於警訊及本院前審時證
      稱：因為乙○○沒有手機，雙方又是同事，所以丙○○連
      絡乙○○均是先打給郭炎隆；於九十三年一月三十日丙○○分別於八時三十四分、九時、九時七分、十時四十八分
      、十一時四十四分、十五時十五分、十五時十六分以手機
      撥打電話給郭炎隆，但是都是要郭炎隆拿電話交給乙○○
      ；同日九時三十三分係乙○○向我借手機打給丙○○等語
      （見偵查尾卷第一○一頁、第一○二頁、本院前審卷第一
      七０、一七一頁）。
（六）由以上同案被告丙○○、證人郭炎隆之供述以及同案被告
      乙○○之自白，可以得知，同案被告丙○○之所以知悉被
      害人庚○○之上班作息時間以及該公司員工上班時間，均
      是同案被告乙○○所提供，否則同案被告丙○○無從知悉
      ；此外，並有扣案之行動電話一支、不具殺傷力之玩具手
      槍一把及子彈五發、手銬二付（含手銬鑰匙一支）、膠帶
      一捲、麻質手套一雙、新茂豐公司裝設之攝影機翻拍照片
      四十九張及ＶＣＤ三張、刑事照片數張、通聯記錄、被害
      人庚○○之指證、證人己○○之證述等均足資為憑。再同
      案被告丙○○、乙○○因上開共同意圖勒贖而擄人罪行，
      分別經原審判處有期徒刑八年，褫奪公權五年，及有期徒
      刑十一年，褫奪公權八年，雖經二人上訴，經本院上訴駁
      回確定在案，有本院九十三年上訴字第七一三號判決及該
      卷（見本院前審卷第二七三至二九０頁、第三二一至三二
      四頁）可按。
四、有關被告甲○○有參與意圖勒贖而擄人部分：
（一）認定犯罪事實所憑之證據，不僅指直接證據，間接證據亦
      包含在內，按「刑事訴訟係採自由心證主義，對於證據之
      種類並未設有限制，舉凡被告之自白、共犯之陳述、證人
      之證言、鑑定人之鑑定、被害人之陳述、文書之意旨、物
      件之狀態等，均可採為認定事實之證據資料。而證據之取
      捨，與證據之證明力如何，事實審法院有自由裁量、判斷
      之職權；茍其判斷之論據，並不悖乎一般之人日常生活經
      驗之定則或論理法則者，即不得任意指摘其為違背法令。
      又認定犯罪事實所憑之證據，並不以直接證據為限，間接
      證據亦包括在內；審理事實之法院綜合卷內之直接、間接
      證據，本於推理作用，於通常一般人均不致有所懷疑，得
      確信其為真實之程度者，非不得據之而為被告有罪之認定
      」，最高法院九十一年度台非字第二四七號判決可資參照
      。雖被告甲○○一再堅詞否認參與本件擄人勒贖之犯行，
      惟被告甲○○究竟與同案被告乙○○或同案被告丙○○有
      何犯意連絡或行為分擔，自應綜合本案卷內之直接證據與
      間接證據，就全部事實本於推理作用加以勾稽研判，以認
      定犯罪事實。本院為被告甲○○有罪之認定，係本於詳如
      後述之證據，而獲致心證。
（二）證人之證述為近親脫罪、遮掩，乃人之常情，在所難免，
      仍應就其證言憑信性本於經驗與論理法則加以研判；被告
      甲○○與同案被告乙○○係親姪叔，屬於至親，關係相當
      密切，同案被告乙○○雖願意具結作證，仍應本於經驗與
      論理法則就其證言憑信性綜合研判：據證人即同案被告乙○○具結證稱：甲○○的爸爸是我的親哥哥；被告甲○○
      則稱，我叫乙○○叔叔。經原審諭知：本件證人乙○○因
      與本案被告甲○○有三親等旁系血親關係，恐因陳述致自
      己或與被告甲○○受刑事追訴或處罰，依照刑事訴訟法第
      一百八十條、第一百八十一條規定得拒絕證言，而證人即
      同案被告乙○○同意作證（見原審卷第一三五頁）。被告
      甲○○與同案被告乙○○既係親姪叔，於一方犯罪事證明
      確堪予認定時，此時，基於親誼一肩承擔，以避免牽連過
      廣，此乃人之常情無從苛責。況且同案被告乙○○於原審
      審理時，初始係承認犯行（見原審一卷第七十一頁），事
      後即翻異前詞辯稱：我並未參與擄人勒贖，我僅是要同案
      被告丙○○向庚○○借錢云云。既然同案被告乙○○本身
      已否認參與本件擄人勒贖，因此自無從期待其另證稱與其
      親姪子即被告甲○○有犯意連絡，應無疑義。因此，被告
      甲○○與同案被告乙○○有無犯意連絡或行為分擔，即必
      須綜合本案卷內之直接證據與間接證據，就全部事實本於
      經驗法則及推理作用加以勾稽研判。
（三）【被告甲○○未與同案被告丙○○有犯意連絡固堪予認定
      ，然被告甲○○則與同案被告乙○○互有犯意連絡及行為
      分擔】：
    被害人庚○○擁有賓士汽車，公司營運獲利如何，應係被
      告甲○○所提供：同案被告丙○○固於偵查中供稱：甲○○沒有涉案，惟甲○○有無與乙○○互有連繫，並請其擔
      任把風、通風報信工作，伊並不知道渠等有無私下連絡、
      相邀等語（見偵查尾卷頁二十三；他字第一五七號偵查卷
      一○四頁）。亦即同案被告丙○○與同案被告乙○○謀議
      時，被告甲○○並未參與。但值得注意的是，即同案被告
      乙○○雖有經濟因素之犯罪動機，且十分討厭被害人庚○○，並曾發生爭執，且同案被告乙○○與被害人庚○○亦
      相互認識，其住宅並在公司隔壁，再參之被害人庚○○於
      偵查中供證：乙○○知道我上下班時間等語以觀，而知悉
      被害人庚○○上下班之情形，但對於新茂豐公司之營運及
      利潤盈餘並不知悉，此為被害人庚○○及其妻陳家蓁二人
      供明在卷，如前所述，但同案被告丙○○卻一再供證：同
      案被告乙○○對其提及新茂豐公司老闆庚○○向乙○○租
      地開公司，幾年來賺了好幾千萬元，且以賓士轎車代步等
      語，是同案被告乙○○如何知悉新茂豐公司賺好幾千萬元
      等情，合理判斷，應係由在新茂豐公司任司機之被告甲○○，從公司平常之營運狀況觀察得知後，告知同案被告乙○○，再由同案被告乙○○告知同案被告丙○○，至為明
      顯，業如前所述，是被告甲○○有參與本件之犯行，尚非
      無據。
    由勘驗新茂豐公司裝設之攝影機翻拍而成之照片與ＶＣＤ
      影片中可以得知，被告甲○○係擔任把風之行為：
    (1)經由原審當庭勘驗由新茂豐公司裝設之攝影機翻拍而成之
      ＶＣＤ及照片發現，本件案發是日早上，當庚○○進入公
      司後，同案被告丙○○隨即亦尾隨進入公司，幾乎在同一
      時間，被告甲○○亦出現在鏡頭中，並隨即走進公司；當
      同案被告丙○○進入被害人之辦公室時，被告甲○○即在
      公司鐵門邊東張西望，為單獨進入新茂豐公司辦公室之同
      案被告丙○○掩護而為行為分擔。而當同案被告丙○○欲
      押走被害人庚○○時，被告甲○○則並未做任何合於經驗
      法則之施救處置行為（詳後述），於被害人庚○○遭同案
      被告丙○○載走後，被告甲○○又特別再回家中騎乘機車
      （見原審一卷第一○○頁、第一○一頁，勘驗庚○○遭綁
      架案影片圖片ＶＣＤ筆錄）。查被告甲○○於同案被告丙○○擄人時已然到達公司，在公司見到被害人庚○○被人
      押走後，未留在公司等待會計王莉柔或其他同事到來，卻
      又再返回家中騎車前來公司。顯然，被告甲○○係為同案
      被告丙○○擔任把風工作，方才在關鍵的十五分鐘裡，來
      到公司。被告甲○○在鐵門邊東張西望為同案被告丙○○
      掩護，即係把風行為，而為本件擄人勒贖之行為分擔。
    (2)被告甲○○對於其當時有「東張西望」之情並不爭執（見
      第一六九八號偵卷第二三頁），雖其於偵查中辯稱：是因
      為以為是修鋁窗的工人來了云云（見同上偵卷第二三頁）
      ，然依原審當庭勘驗由新茂豐公司裝設之攝影機翻拍而成
      之ＶＣＤ及照片（見原審一卷第一○○頁、第一○一頁、
      第一七三七號偵卷第廿一至三四頁），當天自始即無所謂
      修鋁窗的工人，而案外人李冠宏、李慶良二人則係在會計
      小姐王莉柔到公司，並經與老闆通完電話後，該二人始出
      現，嗣後被告甲○○與該二人則一同外出購買毒品海洛因
      ，其中李冠宏且因在公司對面之培文國小吸用毒品而遭警
      查獲等情，業據被告甲○○所供明（見偵尾卷第九二、九
      三頁、本院上更一卷第七二頁）。是被告甲○○上開所辯
      ，非可採信。
    被告甲○○所辯下情亦非可採取：
      (1)證人即會計王莉柔證稱：於被害人庚○○被綁架而自行
        脫逃前，甲○○曾詢問會計王莉柔，為什麼到處是刑警
        ，五十萬元是否有給歹徒了（偵查尾卷第八十頁）。查
        約定之贖金五十萬元係經同案被告丙○○與被害人庚○○或被害人家屬陳家蓁數度殺價後始達成協議之數額，
        而依被告甲○○於偵查中所供，伊並不知道歹徒要求多
        少贖金云云，此亦據其在偵查中供述甚詳（偵查尾卷第
        八十四頁），則其又如何得知贖金之確切數額而向王莉
        柔詢問該五十萬元是否給了歹徒。按諸吾人一般生活經
        驗法則，只有被告甲○○參與擄人勒贖之犯意連絡或行
        為分擔，始能知悉贖款之詳細數額。換言之，被告甲○○之所以知道並提及五十萬元等情節云云，係因為其係
        本件共犯並與參與犯罪之被告乙○○保持密切連繫所以
        致之。雖於前審及本院此次審理時辯稱：另外一位水電
        包商向我說歹徒要求贖金五十萬元，（見本院前審卷第
        一八五頁、本院上更一卷第七二頁），然經本院傳訊證
        人即包商戊○○具結詰問時則供證：新茂豐公司之水電
        係我承包，當天八時多時接到謝太太打電話通知謝先生
        被綁架，我問她有沒有報案，她說歹徒叫她不要報案，
        後來我打電話給副議長，副議長問有沒有財務糾紛，如
        果沒有的話，就去報警，後來由我陪謝太太及她的親戚
        到分局報案，報案後有警員要到謝太太家裝設錄音設備
        ，因為途中有接到分局的通知說庚○○已經自己跑出來
        ，警員就要到公司找司機，我們經過培文國小時，發現
        有一人在國小旁吸毒，警員就下去要將該人帶到分局訊
        問，這時被告甲○○從培文國小旁的曾文家商過來，被
        告甲○○就與我打招呼，警員就請他到分局協助辦案，
        當時我並沒有向被告甲○○講歹徒要五十萬元之事，至
        於五十萬元之事是謝太太問我要不要報警時，告訴我歹
        徒要五十萬元等語（見本院上更一卷第一六七、一六八
        頁）。是被告甲○○上開所辯，非可採信。
      (2)又被告甲○○供稱，因為並不認為係擄人勒贖（見偵查
        尾卷九十頁），所以只告訴老闆娘陳家蓁：「老闆（庚○○）被帶出去了」；因此，被告甲○○乃辯稱：其所
        以未施救，係因其以為同案被告丙○○係客戶談生意云
        云，惟查：假使被告甲○○於同案被告丙○○綁架庚○○時並不知道當時發生何事而誤認為係客戶與庚○○外
        出，則被告甲○○又何以要會計王莉柔立刻打電話予老
        闆娘陳家蓁？再依現場攝影及照片所示，案發之際並非
        嚴重急性呼吸道症候群 (Severe Acute Respiratory
        Syndrome，ＳＡＲＳ）流行期間，而同案被告丙○○頭
        戴鴨舌帽，臉覆口罩，手戴手套，被害人庚○○之雙手
        被反縛於後，為同案被告丙○○押著走以及臨走時並撂
        下「唔通黑白骷睞」一詞等情形觀之（見原審卷一第一
        四六頁證人庚○○所證，及本院上更一卷第七二頁被告
        甲○○所供），按諸一般生活經驗應可知同案被告丙○○應非單純之客戶，被告甲○○辯稱誤以為庚○○係與
        客戶談生意云云，顯係違反經驗法則，而不可採。嗣後
        被告甲○○雖又改稱：我不知道庚○○被綁架，等到老
        闆與被告丙○○要離開時，庚○○叫我通知老闆娘我才
        知道出事了」（見九十三年度偵字第一六九八號卷第二
        十二頁），姑不論被告甲○○所供反復難以採信，然據
        被告甲○○所供，伊於「撞見」同案被告丙○○綁架被
        害人庚○○時，應即已知悉庚○○遭人綁架；再依證人
        即被害人庚○○於偵查、原審時供證：當天綁我出去時
        剛好與甲○○照面，丙○○告訴甲○○說，「唔通黑白
        骷睞」，我使眼色叫甲○○去通知我太太及報案，甲○○跟我點頭等語（見第一六九八號偵卷第六六頁、原審
        一卷第一四六頁）；蓋被告甲○○於被害人庚○○「使
        眼色」要其通知老闆娘陳家蓁時，應即已知悉發生綁架
        事件，否則，被告甲○○因無法知悉被害人庚○○所使
        之眼色為何意，即無從告知會計王莉柔有關庚○○被人
        押走之事，進而請會計王莉柔撥打電話。然被告甲○○
        於偵訊中暨自承被害人庚○○對其甚好，又稱同案被告
        丙○○將庚○○押出之際，我並未看到丙○○持有手槍
        云云，衡諸常情，被告甲○○一旦知悉庚○○係遭人押
        走，而不是與客戶外出，且據原審勘驗錄影之ＶＣＤ時
        ，可以發現甲○○較丙○○體格高壯，且未見歹徒持有
        何武器，一旦見待其不薄之庚○○被人押出，至少應當
        場出言詢問甚至救援阻擋，或隨後緊急通知被害人家屬
        有所處置；然從原審勘驗錄影之ＶＣＤ時，被告甲○○
        對此緊急狀況非但視若無睹，任令同案被告丙○○將被
        害人押走，甚且未加聞問，仍雙手插在口袋中一派輕鬆
        模樣，反而在現場「東張西望」，而為同案被告丙○○
        把風，此實與一般生活經驗法則相悖甚遠。
      (3)再者，依一般人之生活經驗，倘遭遇與車輛相關之刑事
        案件，直覺之反應必是記下車輛之車牌號碼以及車型、
        顏色等特徵，以供警方日後查緝。況依被害人庚○○於
        原審時亦供證：我使眼色叫甲○○去報案，甲○○跟我
        點頭等語以觀，其當時已知悉其老闆遭人押走，且點頭
        同意報警，但被告甲○○於警訊中表示，車牌號碼我僅
        記得ＸＸ─３３ＸＸ云云（見偵查尾卷第八十三頁），
        由被告甲○○之供述顯示，似乎表示其行經同案被告丙○○車輛或歹徒綁架庚○○離去時，其曾不經意看過或
        試圖記下歹徒之車牌號碼，已有違常情。再查：倘被告
        甲○○有警覺性而能夠於行經該車輛時，注意同案被告
        丙○○之車牌號碼，則更應會在知悉被害人庚○○遭人
        綁架離去時，記下歹徒之車牌號碼，然原審勘驗錄影之
        ＶＣＤ時，僅見同案被告丙○○押走被害人庚○○時，
        被告甲○○根本並未趨前記下歹徒之車牌號碼，反而一
        副與己無關之模樣，並且接聽電話，此又與一般生活經
        驗法則相違。是被告甲○○當時既已知悉被害人庚○○
        遭人綁架離去，參之前開所述之一般人生活經驗法則，
        被告值此重大事故發生之際，竟又未能試圖記下歹徒之
        車牌號碼，則其所供稱：僅記得歹徒車號為ＸＸ─３３
        ＸＸ云云，顯欲使同案被告丙○○不受查緝，而掩飭歹
        徒之情。
      (4)據上所述，被告甲○○不論係所為或所供，均背於經驗
        法則與論理法則，不足為本院作為有利被告之認定依據
        。
    由同案被告乙○○告訴被告丙○○說：「沒關係，那是我
      姪兒」，以及被告甲○○於陳家蓁懷疑係某人所為後竟回
      稱：「不是我所為，應該係其叔乙○○所為」等情，交互
      稽核可知，同案被告乙○○與被告甲○○就擄人勒贖係有
      所犯意聯絡：
      (1)按擄人勒贖罪由於對人民之身體、財產產生極大之威脅
        性，因此，於社會上評價本極不名譽，於法律上為相當
        重大之犯罪，於審判實務上通常亦科處較重或極重之刑
        度；所以依通常之情形而言，一般人皆深怕有所牽涉，
        稍有瓜葛則避之唯恐不及。
      (2)查同案被告丙○○於將被害人庚○○押出公司時，為同
        案被告乙○○之姪子即被告甲○○所「撞見」，衡諸常
        情，同案被告丙○○與同案被告乙○○為撇清責任，自
        當急於共謀商議出一份脫詞；或彼此相互責難，一方面
        同案被告丙○○責難同案被告乙○○未將新茂豐公司詳
        細之情形完全告知，致其於擄人時突然面對被告甲○○
        時，險些無法反應甚或安然脫身，一方面則同案被告乙○○責怪丙○○，何以擄人時如此疏忽，而險些遭人撞
        見而留下目擊證人，並請同案被告丙○○描述該人之形
        貌，評估是否會暴露犯行，而謀求解決之道；惟當同案
        被告丙○○告知被撞見乙節時，同案被告乙○○之反應
        竟係說「沒關係，那是我姪兒」云云（見第一六九八號
        偵卷第一○九頁）。以如此重大之犯罪，遭人撞見竟謂
        沒關係，並直接應稱是我姪子，可見同案被告乙○○認
        為其姪子甲○○於同案被告丙○○擄人時，出現在庚○○之公司，係在其預料之中，而之所以會在同案被告乙○○預料之中，並且聲稱沒關係，亦足以證明同案被告
        乙○○、被告甲○○二人有所犯意聯絡，否則，於擄人
        之過程中，即會被不知情而「撞見」之被告甲○○所阻
        礙、破壞。至於同案被告丙○○於本院前審時以證人身
        份具結證稱：「（你有沒有跟乙○○說你在工廠有見到
        一個男的？）有，一月二十九日晚上乙○○跟我說庚○○都是他自己到公司開門，那時候都沒有，但是我去的
        時候有遇到甲○○，我是嚇了一跳，之後我跟乙○○說
        那邊都沒有，為何有一個年輕人在那邊，如果出事怎麼
        辦。」、「（乙○○如何回答？）乙○○他說不要緊是
        他的姪子，即使他知道也不會報警，他的意思我的想法
        是說第一點甲○○他不知情，第二點萬一甲○○知道是
        他叔叔所為也不會害他叔叔樣子，並不是警詢所記載的
        不要緊自己的姪子的意思。」、「（乙○○這樣講以後
        你有沒有跟他抱怨？）有，他跟我說那時候都沒有人，
        怎麼會有那一個年輕人這樣子，他的意思是說他也不知
        道他姪子那麼早會到公司。」、「（乙○○他怎麼講？
        ）我跟他講為什麼會有一個年輕人，他回答是他姪子，
        我有向他抱怨像這樣我會被他害死，他說他不知道突發
        狀況，他的姪子那麼早會到公司。」云云（見本院前審
        卷第二０七、二０八頁）；於本院此次審理時則供證：
        當時乙○○對我說沒有關係，他是我外甥，至於後面還
        有說些什麼話，我不太記得了，他說上開話之意思，我
        自己認為他的意思，是就算他的外甥甲○○知道，作案
        的人是乙○○的話，他也不會說出來云云（見本院上更
        一卷第一０六頁），同案被告乙○○於本院此次審理時
        亦以證人身份供證：丙○○到現場去綁人時，有遇到一
        個人，事後他對我抱怨說為何會有另外一個人，我才對
        他說那是我的姪兒，我說我的姪兒在那邊工作，我說沒
        有關係，我並沒有對他說我的姪兒也知道云云（見本院
        上更一卷第一０六頁），核彼等之供述並不一致，有瑕
        疵可指，再細繹同案被告丙○○於本院前審及本院此次
        審理時上開所謂供證有關同案被告乙○○之意思我的想
        法一節，純係其主觀之臆測之詞，依刑事訟訴法第一六
        十條之規定，不得作為證據，是同案被告丙○○、乙○○上開於本院前審及本院此次所言，自難採為被告甲○○有利之認定。
      (3)又會計王莉柔於原審時證稱，被告甲○○幾乎沒有那麼
        早到公司裝貨，雖曾經較早到公司，但極為少見，且被
        告施佳均是受到通知才會到公司裝貨，記得僅有一次比
        我早上班，他曾經在八時來上班等語（見原審一卷第一
        四二頁），於本院前審時供證稱：「（甲○○在九十三
        年一月二十九日當天下午裝貨櫃到幾點？）下午五點。
        」、「（貨櫃有沒有裝完？）沒有。」、「（綁架那天
        早上甲○○為什麼會到公司去？）因為他要來裝貨櫃。
        」、「（有需要一大早來裝貨嗎？）並不是說有沒有需
        要，因為還有別人的貨要裝，並不是說要一大早，我都
        會叮嚀他早一點來裝貨，並沒有說要多早過來。」、「
        （妳有叮嚀甲○○要早一點過來裝貨因為要結關，是不
        是？）對，因為這句話是我最常叮嚀他的，並不只這一
        次。」、「（剛才妳說妳常常叮嚀甲○○要早一點來裝
        貨，請問妳九十三年一月二十九日下午妳們離開時妳有
        沒有叮嚀他？）有，我有叫他明天要早一點過來裝貨。
        」、「．．．公司開門不是老闆庚○○開門就是我開門
        ，因為鑰匙只有我和庚○○有鑰匙」等語（見本院前審
        卷第一七五至一八二頁）。依證人王莉柔上開供證，固
        然於一月廿九日時曾叮嚀被告甲○○要早一點過來裝貨
        ，且過去亦常叮嚀此事，但細繹證人王莉柔證詞之真諦
        ，係指因被告甲○○上班時間不固定，要求其當天能早
        一點來公司裝貨而已，並非要求其一大早，早至八時之
        前即來上班。然查案發之日，被告甲○○係於早上八時
        以前即至公司，甚至比持有鑰匙開門之證人王莉柔還早
        來上班，有違常情，倘非另有其他目的，實無如此早來
        公司之理，易言之，被告甲○○會在當日上午八時以前
        出現在公司，係相當不尋常之情形；同案被告乙○○於
        被告丙○○敘述於擄人時遇到一個人時，同案被告乙○○心中應該相當疑惑究竟係何人會這麼早出現在新茂豐
        公司，而非反常而篤定地認為該人係伊姪子即被告甲○○；再參之上開會計王莉柔所證稱，被告甲○○係前一
        日因貨物未裝完而受其通知才到公司裝貨等語以觀；既
        然會計王莉柔在前一日方才通知被告甲○○，則同案被
        告乙○○在學校值班又如何可知悉被告甲○○會反常地
        在當日這麼早的時間到公司。由一般人日常生活經驗來
        看，同案被告乙○○如此肯定該人係伊姪子甲○○並稱
        沒關係，應該係之前其二人已有所謀議所致，並由被
        告甲○○在場把風呼應，此與前揭認定被告甲○○「東
        張西望」係把風行為，互相符合，足以認定。
      (4)證人陳家蓁於偵查中供證：一開始是他打電話給我說老
        闆被人載走了，我有問他說他們是在幹，他對我說：
        「不知道」，就把電話給掛了。後來我再打回公司問他
        說有沒有聽見他們在說什麼？他對我說：「他沒有聽到
        」，然後我再問他人載往那邊？他回應我說：「載到甲
        厝寮去」。當時我就心中有一個感覺，他為何直接告訴
        我說載往甲厝寮去？而且我們這個司機對甲厝寮是非常
        熟的。所以我就直覺認為他有可能涉案，這個案子和他
        有關聯，後來我的口氣就強硬起來，告訴他，這件事情
        你要幫忙處理好，否則你會有事情，結果他卻對我說：
        「好吧。我只是中間人而已」，後來我再打過去對他說
        ，我對你這麼好，你卻這樣子對我，他就說：「好啦，
        他會再去找看看」等語（見第一六九八號偵卷第六七頁
        ）；於原審時供證稱：我跟他說你要好好處理這件事情
        ，要不然大家很難看，他說沒有啦，我是中間人，我要
        他好好處理，他說好啦，他要去找看看，我問他去那裡
        找，他說他要外面路上找找看等語（見原審卷一第一五
        二頁）。是依上開被害人庚○○之妻陳家蓁所言，倘被
        告甲○○與本件犯行毫無爪葛，自應就當時老闆庚○○
        如何被載走之情詳加陳明，並且對歹徒有說些什麼話之
        情予以告知證人陳家蓁方是，焉有草率敷衍為之，隱瞞
        事實之真象；再觀之其經證人陳家蓁質疑時，又告訴陳
        家蓁其係「中間人」之語，則其倘對於犯案之人並不知
        悉，又如何以「中間人」自居，足見其有參與本件之犯
        行，至為明顯。
      (5)茲再交互參核被害人庚○○之妻陳家蓁於九十三年一月
        三十日庚○○遭綁架後，因強烈懷疑係被告甲○○勾結
        外人所為，遂故意試探被告甲○○稱：我已知道係何人
        綁架我丈夫，被告甲○○聞言後竟回稱：不是我所為，
        應該係其叔叔乙○○所為，並稱：我會代向歹徒轉達勿
        傷害被害人並安撫歹徒之意（見原審一卷第一四九頁至
        一五二頁；偵查尾卷第七十二頁、七十四頁）。證人陳
        家蓁於偵查中且供證稱：被告甲○○對我說是其叔叔所
        為之時，那是隔一、二天之後才對我說的，那時我先生
        已經回來了，但是不知道是誰犯案等語（見第一六九八
        號偵卷第六七頁）。查擄人勒贖係何等不名譽之事、何
        等重大之犯罪，證人陳家蓁於上開時間在電話聯繫時，
        既尚不知何人對其先生庚○○犯案，僅係強烈懷疑係被
        告甲○○勾結外人所為，而有上開說詞，詎被告甲○○
        竟供稱係其叔叔乙○○所為，且會代向歹徒轉達勿傷害
        庚○○等語。是被告甲○○倘非參與該件犯行，焉可能
        脫口而出係伊叔所為，再擔任擄人行為之同案被告丙○○面覆口罩過去並未曾與被告甲○○謀面，業據同案被
        告丙○○於偵查中所自承（見同上偵卷第一０九頁），
        且被告甲○○又親眼所見非其叔叔即同案被告乙○○執
        行擄人之行為，則被告甲○○如何會指訴係其叔叔乙○○所為？況且人海茫茫，被告甲○○又如何得知向哪一
        位歹徒表達勿傷害被害人之意？尤有甚者，同案被告乙○○係在九十三年二月五日下午十時卅分因警方，在台
        南縣鎮○○○路五四六號拘獲同案被告丙○○後，於同
        年二月六日偵查時，經臺灣臺南地方法院檢察署檢察官
        諭知其供出共犯，適用證人保護法第十四條後，同案被
        告丙○○始供出同案被告乙○○亦參與本件擄人勒贖之
        犯行，此有警訊筆錄及偵查筆錄可按（見偵尾卷第二頁
        、第十七至廿六頁、第一六九八號偵卷第十頁），也就
        是說在二月六日之前，除了參與事前謀議之人外，並無
        其他之人可知悉同案被告乙○○參與本件擄人勒贖。既
        然如此，則被告甲○○得於之前即能未卜先知同案被告
        乙○○參與本件擄人勒贖，即係因即事先有參與謀議所
        致。因此，由同案被告乙○○稱：「沒關係，那是我姪
        兒」，以及被告甲○○稱：「不是伊所為，應該係其叔
        乙○○所為」等情，交互稽核，合理判斷，同案被告乙○○與被告甲○○就擄人勒贖係有所犯意聯絡，堪予確
        信。
    本件對被告甲○○所施行之測謊鑑定，參照目前最高法院
      實務見解，應認為有證據能力，本院自得依據經驗法則及
      論理法則，本於確信，交互參核右揭認定被告甲○○參與
      擄人勒贖之事證，資為被告甲○○有罪之判斷：
      (1)依部分學說見解，測謊結果是否有證據能力，仍值得進
        一步探討：偵查訴追機關對被告實施測謊，性質上係對
        被告隱私權之基本權的侵害，基於憲法上「法律保留原
        則」，此類涉及侵害人民權利的事項，必須由立法機關
        立法規定之。因此認為實務上對於犯罪嫌疑人進行相類
        此之採尿、採血以及測謊等侵害人民基本權之處分，均
        是欠缺法律依據；同時，亦認為測謊時被告之反應及陳
        述，並非出於被告意思決定所為，乃被告非任意性之自
        白，法院不得加以使用。
      (2)測謊鑑定之理論說明：
        按測謊鑑定，係依一般人在說謊時，會產生遲疑、緊張
        、恐懼、不安等心理波動現象，由專業鑑定人利用測謊
        儀器將受測者之上開情緒波動反應情形加以紀錄，用以
        判別受測者所供述是否真實，倘受測者愈想壓抑其謊言
        所產生之情緒，在測謊儀器上會愈產生明顯之情緒波動
        反應，反之，則無此不實之波動反應。從而測謊鑑定結
        果，如就否認犯罪有不實之情緒波動反應，並非不得供
        審判上之參酌。
      (3)測謊鑑定究竟有無證據能力：
        至於測謊鑑定究竟有無證據能力，刑事訴訟法並無明文
        規定，惟實務上，送鑑單位依刑事訴訟法第二百零八條
        第一項規定，囑託法務部調查局或內政部警政署刑事警
        察局為測謊檢查，受囑託機關就檢查結果，以該機關名
        義函覆原囑託之送鑑單位，該測謊檢查結果之書面報告
        ，即係受囑託機關之鑑定報告，該機關之鑑定報告，形
        式上若符合測謊基本程式要件，包括：(一)經受測人同意
        配合，並已告知得拒絕受測，以減輕受測者不必要之壓
        力。(二)測謊員須經良好之專業訓練與相當之經驗。(三)測
        謊儀器品質良好且運作正常。(四)受測人身心及意識狀態
        正常。(五)測謊環境良好，無不當之外力干擾等要件。因
        此，測謊之鑑定，倘鑑定人具備專業之知識技能，復事
        先獲得受測者之同意，所測試之問題及其方法又具專業
        可靠性時，該測謊結果，如就否認犯罪有不實之情緒波
        動反應，雖不能採為有罪判決之唯一及絕對之證據，但
        非無證據能力，仍得供裁判之佐證。反面言之，倘不具
        備上述要件，並不即賦予證據能力，亦即非謂測謊鑑定
        機關之鑑定報告書當然有證據能力。
      (4)我國目前實務見解，仍肯認測謊鑑定倘符合一定要件，
        有證據能力：學說認為測謊之結果法院不得加以使用，
        對於為保障人民憲法上之基本權，固值肯認。然因測謊
        所侵害者係被告之隱私權，倘被告同意，偵查訴追機關
        自得加以運用；再者，最高法院就測謊鑑定是否得認為
        有證據能力，亦非全盤接受，不惟如此，尚且提出前開
        五項具體而明確之基準以供判斷。因此，我國實務目前
        仍肯認測謊鑑定結果有證據能力，得作為裁判基礎，僅
        不得採為有罪判決之唯一憑據而已，此有最高法院九十
        年度第五九三號、二一四五號、九十一年度第三七一號
        、九十二年度第二二八二號、第三八二二號判決迭次所
        為之宣示，可資參照。
      (5)本件對被告甲○○所施測之測謊鑑定，就「其未參與綁
        架案」研判有說謊部分，具有證據能力：查臺灣臺南地
        方法院檢察署曾囑託法務部調查局就被告甲○○「其未
        參與綁架案」以及「案發前其未和人談過綁架計畫」，
        施作測謊鑑驗。測謊鑑定結果就「其未參與綁架案」呈
        情緒波動之反應，研判有說謊，此有法務部調查局九十
        三年三月十九日調科南字第○九三○○一○二二七○號
        測謊報告書在卷可稽（見九十三年度偵字第一七三七號
        偵查卷第七十頁）。經查，本件鑑定人法務部調查局人
        員周潤德具備專業之知識技能，其依控制問題法及混合
        問題法進行測試，所測試之問題及其方法又具專業可靠
        性、測試儀器為美國拉法葉儀器公司製造，施測前均檢
        查無故障，測謊儀器品質良好且運作正常、受測人身心
        及意識狀態正常，再加上測謊環境良好，此等要件並有
        測謊同意書、身心狀況調查表、九十三年三月十二日之
        測謊問卷、法務部調查局測謊技術課程結業證書以及測
        謊儀器運作與施測環境評估之測謊程序說明各一件在卷
        可稽（見第一七三七號偵卷第七十頁至第七十七頁）。
        因此，該測謊報告書就上開部分有證據能力，本院自得
        資為被告甲○○有罪或無罪認定之佐證之一。
      (6)據上所述，本件上開測謊鑑定既有證據能力，該測謊鑑
        定中就被告甲○○「你有沒有參與（本件）綁架案」之
        測謊結果，呈現說謊反應，本院交互勾稽該測謊鑑定之
        結果與前開所列之事證，依據經驗法則及論理法則，本
        於確信認定本件測謊鑑定之結果得資為被告甲○○不利
        認定之依據。被告甲○○所辯為推卸之詞，不足採信。
      (7)至於測謊鑑定結果就「案發前未和人談過綁架計畫」部
        分，因無法獲致有效反應，不能研判有無說謊，亦有上
        開測謊報告書可按，雖亦屬證據能力之一種，然本件從
        犯罪之動機、過程、攝影機翻拍而成之照片與ＶＣＤ影
        片中可以得知，被告甲○○係擔任把風之行為、證人即
        會計王莉柔證述、被害人庚○○之妻陳家蓁之證稱、被
        告甲○○於案發尚未查獲何人所為之前自稱為「中間人
        」、及之前向證人陳家蓁供稱係其叔叔乙○○所為，且
        會代向歹徒轉達勿傷害被害人庚○○等語，予以相互審
        酌，業已認定被告甲○○有參與本件犯行，如前所述，
        尚難以此部分未呈說謊，即逕予排除其有本件犯行之認
        定，併此明。
    綜合上查事證可知，係同案被告乙○○夥同其他共犯甲○○或丙○○，各有犯意聯絡，各有行為分擔，要屬一共犯
      結構體，已可認定，縱使主謀者係乙○○，依共同正犯之
      理論，被告甲○○仍應就全部行為負其責任。
五、據上所述，被告丙○○就本件擄人勒贖之犯罪事實所供與上
    開證據與供述互核相符，事證明確，況且本件係一共犯結構
    之關係，縱使擄人之行為非同案被告乙○○或被告甲○○所
    親為，而係其他共犯丙○○所為，同案被告乙○○或被告甲○○既各有犯意連絡或行為分擔，自仍應就其他共犯之全部
    行為負責，是以被告甲○○所辯要無可採，其犯行應堪認定
    。另同案被告乙○○於原審時以證人身份供證：被告甲○○
    不知道這件事云云（見原審卷一第一三七頁），顯係迴護被
    告甲○○之詞，不足採信，併此明。
參、論罪科刑：
一、被告甲○○於八十九年九月十一日因違反電子遊戲場業管理
    條例，經臺灣高雄地方法院判處拘役五十日，於九十年二月
    二十七日易科罰金執行完畢，八十九年九月二十日因施用二
    級毒品經原審裁定送勒戒處所觀察勒戒，於八十九年十二月
    二十日出監，復於九十三年因竊盜案，經原審判處拘役四十
    日，但尚未執行，未構成累犯。
二、按把風係構成案要件行為之實施，核被告甲○○所為擄人勒
    贖之行為，均係犯刑法第三百四十七條第一項之擄人勒贖罪
    。其與同案被告丙○○、乙○○等二人，就擄人勒贖行為有
    犯意聯絡，及行為分擔，應依共同正犯論處。
肆、原審對於被告甲○○予以論罪科刑，固非無見，惟查（一）
    同案被告乙○○因住在台南縣麻豆鎮○○○路五四六號，在
    公司隔壁，因而知悉被害人庚○○上下班時間，業據同案被
    告乙○○、被害人庚○○分別於本院前審及偵查中供述在卷
    ，如前所述，是同案被告乙○○知悉被害人庚○○上下班時
    間之情，並非被告甲○○告知，原審認定由被告甲○○告知
    同案被告乙○○有關被害人庚○○上下班時間之情，核與卷
    內證據資料不符，有證據上理由矛盾之違法。（二）有關測
    謊鑑定結果就「案發前未和人談過綁架計畫」則無法獲致有
    效反應，不能研判有無說謊，亦有上開測謊報告書可按，原
    審對於此部分何以不足為有利於被告甲○○之認定，未於理
    由內予以說明，亦有理由不備之可議。被告甲○○上訴意旨
    ，猶執前詞，否認犯罪，固非可取，另檢察官依被害人之請
    求上訴，指摘原判決對被告甲○○量刑過輕云云，亦難謂有
    理由；惟原判決既有上開可議之處，自屬無可維持，應由本
    院將原判決關於被告甲○○部分撤銷改判，爰審酌被告甲○○有施用毒品之劣行，且常向僱主即被害人庚○○夫妻索錢
    購買毒品，被害人未予計較仍予僱用，竟不思感恩圖報反勾
    結外人擄其僱主勒贖，惡性匪淺，幸被害人並未受到同案被
    告丙○○與乙○○等人傷害，同案被告乙○○為主謀，被告
    甲○○之情節較輕等一切情狀，量處如主文第二項所示之刑
    ，並宣告褫奪公權；扣案如附表所載之物，為同案被告丙○○所有已據其供述在卷，且供犯罪所用，應依刑法第三十八
    條第一項第二款宣告沒收。口罩、運動帽經同案被告丙○○
    於被害人庚○○逃出行李箱後，已隨手將之拋出車外，不能
    證明仍已存在，另扣案之西瓜刀，並非供犯罪所用之物，爰
    均不另外宣告沒收。
據上論斷，應依刑事訴訟法第三百六十九條第一項前段，第三百
六十四條，第二百九十九條第一項前段，刑法第廿八條，第三百
四十七條第一項，第三十七條第二項，第三十八條第一項第二款
，判決如主文。
本案經檢察官劉欽銘到庭執行職務。
中　　華　　民　　國　　94　　年　　7 　　月　　14　　日
                  刑事第一庭    審判長法　官  黃 崑 宗
                                      法　官  蔡 長 林
                                      法　官  田 平 安
以上正本證明與原本無異。
如不服本判決，應於收受本判決後十日內向本院提出上訴書狀。
其未敘述上訴理由者並得於提起上訴後十日內向本院補提理由書
狀（均須按他造當事人之人數附繕本）「切勿逕送上級法院」。
　　　　　　　　　　　　　　　　　　　書記官  劉 岳 文
中　　華　　民　　國　　94　　年　　7 　　月　　15　　日
附錄法條：
刑法三百四十七條第一項：
意圖勒贖而擄人者，處死刑、無期徒刑或七年以上有期徒刑。
附表：（附表內所列之物品，均為被告丙○○所有）
┌──┬────────┬─────────────┬─────────┐
│    │送鑑之扣案槍枝（│                          │                  │
│編號│暨管制編號）或子│     鑑  定  結  果       │    備      註    │
│    │彈、彈殼類型    │                          │                  │
├──┼────────┼─────────────┼─────────┤
│    │玩具手槍（含彈匣│認係仿ＢＥＲＥＴＴＡ廠八四│鑑定書日期暨文號：│
│    │）一枝（純黑色）│型半自動手槍製造之玩具手槍│九十三年三月六日  │
│ 一 │槍枝管制編號：  │，經檢視，槍管內具阻鐵，無│刑鑑字第○九三○○│
│    │00000000│法供發射彈丸使用，認不具殺│三三七九一號      │
│    │二一號          │傷力。                    │                  │
├──┼────────┼─────────────┼─────────┤
│二  │子彈五顆        │認均係玩具金屬彈殼。      │鑑定書日期暨文號：│
│    │                │                          │九十三年三月六日  │
│    │                │                          │刑鑑字第○九三○○│
│    │                │                          │三三七九一號      │
└──┴────────┴─────────────┴─────────┘
┌──┬────────┬───────────────────────┐
│ 三 │行動電話一具    │ＮＯＫＩＡ牌手機，機身編號                    │
│    │                │00000000000000                  │
├──┼────────┼─────────────┬─────────┤
│ 四 │手銬二副、手銬鑰│                          │                  │
│    │匙一支          │                          │                  │
├──┼────────┼─────────────┼─────────┤
│ 五 │膠帶一捲        │                          │                  │
├──┼────────┼─────────────┼─────────┤
│ 六 │麻質手套一雙    │                          │                  │
└──┴────────┴─────────────┴─────────┘
